臺灣臺南地方法院民事裁定　　　　　　 100年度小上字第21號
上　訴　人　王萬福
被　上訴人　國泰世紀產物保險股份有限公司
法定代理人　許榮賢
上列當事人間請求返還不當得利事件，上訴人對於中華民國100
年6月29日本院臺南簡易庭100年度南小字第67號第一審判決提起
上訴，本院裁定如下：
    主  文
上訴駁回。
第二審訴訟費用新臺幣壹仟伍佰元由上訴人負擔。
    理  由
一、按對於小額程序第一審裁判之上訴，非以其違背法令為理由
    ，不得為之；上訴狀應記載上訴理由，表明原判決所違背之
    法令及其具體內容，及依訴訟資料可認為原判決有違背法令
    之具體事實；又依上訴意旨足認上訴為無理由者，其第二審
    判決得不經言詞辯論為之，民事訴訟法第436條之24第2項、
    第436條之25、第436條之29第2款分別定有明文。且依同法
    第436條之32準用同法第468條之規定，判決不適用法規或適
    用不當者，為違背法令。而判決有同法第469條第1款至第5
    款情形之一者，為當然違背法令。是當事人對於小額程序之
    第一審判決提起上訴，如依民事訴訟法第468條規定，以第
    一審判決有不適用法規或適用法規不當為理由時，其上訴狀
    或理由書應有具體之指摘，並揭示該法規之條項或其內容。
    若係成文法以外之法則，應揭示該法則之旨趣。倘為司法院
    解釋，或最高法院之判例，則應揭示該判解之字號或其內容
    。如以民事訴訟法第469條第1款至第5款所列情形為理由時
    ，其上訴狀或理由書，應揭示合於該條款之事實。上訴狀或
    理由書如未依此項方法表明，或其所表明者，顯與上開法條
    規定之情形不相合時，即難認為已對第一審判決之違背法令
    有具體之指摘，上訴自難認為合法。
二、上訴人之上訴意旨略以：
  (一)被上訴人主張上訴人無權使用系爭小客車，並假冒證人即被
    保險人王玉霞身分申請保險理賠，係根據王玉霞於原審之證
    詞，惟王玉霞因故與上訴人交惡，故其證言有所不實：
  1.王玉霞若於載往高鐵站後未同意上訴人繼續使用系爭小客車
    ，為何未交代該車後續應如何處理，亦無指示應將該車交給
    何人，故其確已將系爭小客車交付上訴人保管使用。
  2.王玉霞於99年4月底返國，當時系爭小客車已因車損而進場
    維修，如其證言屬實，豈有不追究車輛去向之理。
  3.王玉霞並未否認於99年5月6日與陳佳硯、陳詮錠及上訴人一
    起至修車廠取車之事實，足證其所證稱至7月份保費增加後
    ，始知系爭小客車曾有肇事出險紀錄，實屬虛妄。
  4.王玉霞於99年4月底返國後，旋即又於5月初出國，因時間緊
    迫不易配合，故辦理出險所需行照影本係伊於出國當日要求
    陳佳硯至其住處拿取，若其未同意辦理出險，怎會交付行照
    影本。原審對上開情節均未斟酌，即遽信證人王玉霞片面之
    詞，採證恐有失偏頗。
  (二)原審以陳詮錠之證詞認定王玉霞委託陳佳硯代刻之印章，係
    用於辦理股東相關事宜之印章，而非請領保險給付之印章。
    惟依原審筆錄記載，陳詮錠證稱王玉霞為股東應屬口誤，即
    證人陳詮錠與王玉霞之子林煜凱才是股東。王玉霞並非股東
    ，自無可能委託陳佳硯代刻辦理股東事宜之印章。另依陳詮
    錠於原審之證述，王玉霞委託陳佳硯所代刻之印章係為辦理
    出險，與股東會毫無關係。原審對證人陳詮錠之證詞斷章取
    義，且未調查王玉霞是否確係股東，而其委託陳佳硯所代刻
    印章係用於股東事宜是否屬實，即遽指證人陳佳硯證詞為臨
    訟杜撰之詞，判斷即有瑕疵。
  (三)99年4月底及5月初，上訴人均曾應邀陪同王玉霞前往旗山，
    第1次係由上訴人向他人借車，第2次則係搭乘計程車，同行
    者尚有陳佳硯，所有費用均由上訴人代墊支出。王玉霞當時
    雖欲支付計程車車資，但上訴人向其表示保險公司日後會理
    賠代步費，故由上訴人先行支付即可。惟實際所領取之代步
    費僅新臺幣（下同）5,000元，低於上訴人所代墊之費用，
    故兩相抵銷後，上訴人應無再需給付王玉霞任何費用。原審
    判決卻以上訴人未將代步費用返還王玉霞，作為上訴人假冒
    名義辦理出險之判斷基礎，恐失率斷等語，併為聲明：原判
    決廢棄，被上訴人在原審之訴駁回。
三、經查：本件上訴人於原審起訴請求被上訴人給付46,945元，
    核其訴訟標的金額在100,000元以下，依民事訴訟法第436條
    之8第1項規定，本件應適用小額訴訟程序，則依同法第436
    條之24第2項、第436條之25規定，上訴人非以原判決違背法
    令為理由不得上訴，上訴人須記載上訴理由，並表明原判決
    所違背之法令及其具體內容及依訴訟資料可認為原判決有違
    背法令之具體事實，始符合上訴程式。本件上訴人對於原審
    小額判決提起上訴，核其上訴理由，無非係指摘原審採信證
    人王玉霞、陳佳硯證詞之判斷，以及原審以上訴人未返還王
    玉霞代步費用作為推論依據有所不當，然原審判決內容既已
    詳載其取捨證據、認定事實之心證理由，上訴人復未具體指
    明原判決有何違背法令之內容及其事實，難認上訴人已對原
    判決如何違背法令有何具體指摘。揆諸上開說明，應認其上
    訴為不合法，應予駁回。又本件小額事件之上訴既經駁回，
    第二審訴訟費用1,500元（即第二審裁判費）應由敗訴之上
    訴人負擔，爰確定如主文第2項所示。
四、據上論結，本件上訴為不合法，依民事訴訟法第436條之32
    第1項、第2項、第436條之19第1項、第444條第1項前段、第
    95條、第78條，裁定如主文。
中    華    民    國    100    年    9    月    14    日
                  民事第二庭    審判長法  官  李杭倫
                                      法  官  王國忠
                                      法  官  許育菱
以上正本證明與原本無異。
本件不得抗告。
中    華    民    國    100    年    9    月  14      日
                                      書記官  謝安青